【裁判字號】    99,消債更,39
【裁判日期】    991130
【裁判案由】    更生事件
【裁判全文】
臺灣士林地方法院民事裁定            99年度消債更字第39號
債  務  人  黃袁粉
代  理  人  沈奕瑋律師
上列當事人因消費者債務清理事件聲請更生，本院裁定如下：
    主  文
聲請駁回。
聲請費用由聲請人負擔。
    理  由
一、按債務人不能清償債務或有不能清償之虞者，得依本條例所
    定更生或清算程序，清理其債務，消費者債務清理條例第3
    條定有明文。惟聲請更生或清算不合程式或不備其他要件者
    ，法院應以裁定駁回之，但其情形可以補正者，法院應定期
    間先命補正，同條例第8 條亦有明文。
二、本件聲請意旨略以：債務人自民國96年4 月迄今無工作，復
    因車禍致腳受傷，且領有身心障礙手冊，唯一之收入僅有臺
    北市政府社會局給予之殘障津貼新臺幣（下同）3,000 元。
    債務人現大部分與女兒黃于玫共同居住，生活所需不足之部
    分常須仰賴子女援助，著實無法獨立維持基本生活，然債務
    人仍有還款意願，願就領取之殘障津貼中，以每月2,000 元
    作為還款金額，其他基本生活開支則由親友支援幫忙。債務
    人目前無清償債務之能力，符合消費者債務清理條例第3 條
    、第151 條第5 項但書之規定，爰依上開規定，提出財產及
    收入狀況說明書、債權人清冊、債務人清冊，聲請更生等語
    。
三、按債務人不能清償債務或有不能清償之虞者，得依本條例所
    定更生或清算程序，清理其債務，固為消費者債務清理條例
    第3 條所明定。惟更生程序係以債務人有清理債務之誠意，
    而提出有履行可能之更生方案為前提。債務人雖有償債意願
    ，必以債務有可預期之收入來源，扣除合理生活必要支出後
    ，仍有賸餘資金可用以償還債務，方有進行更生程序之可能
    ，若債務人之收入扣除合理生活必要支出後，已無賸餘資金
    讓債權人受償，自不可能成立任何清償方案，進行更生程序
    亦失其意義，應認更生之聲請無實益。
四、經查：債務人所述因車禍致腳受傷，且領有身心障礙手冊，
    自96年4 月迄今無工作，每月僅有臺北市政府社會局給予之
    殘障津貼3,000 元，業據其提出中華民國身心障礙手冊影本
    1 紙（本院卷第26頁）及其所有台北富邦商業銀行存摺內頁
    影本1 份（本院卷第11至14頁），堪予採信。然以臺北市99
    年每人每月最低生活費1 萬4,614 元計算，債務人每月所得
    已不足以維持其最低基本生活之支出。縱債務人表示願以每
    月所得2,000 元作為更生方案還款來源，其餘生活支出則由
    子女協助負擔，然更生方案仍須依債務人目前收入支出情形
    訂定一合理可行之更生計畫，此尤須債務人有穩定之收入來
    源。況債務人每月唯一之收入為3,000 元殘障津貼，係政府
    為照顧債務人之福利行政給付，自應用於照顧債務人，作為
    相關治療及復健支出，方符殘障津貼核發之目的。因此，本
    件應可預期將來並無履行更生方案之可能，亦無聲請更生之
    實益。
五、綜上所述，本件依債務人主張之收入情形，扣除其生活支出
    後，已無賸餘金錢可用以清償債務，債務人顯不可能達成任
    何清償方案，其進行更生程序並無實益，本件聲請更生屬要
    件不備且無從加以補正，應予駁回。
六、爰裁定如主文。
中    華    民    國    99    年    11    月    30    日
                  民事第一庭  法      官  林政佑
上為正本係照原本作成。
如不服本裁定，應於裁定送達後10日內，以書狀向本院提出抗告
，並繳納抗告費新臺幣1千元。
中    華    民    國    99    年    12    月     1    日
                              書  記  官  林睿亭

司法院資訊處製作；財團法人民間司法改革基金會備份。
